臺灣板橋地方法院刑事判決　　　　　　99年度簡上字第1264號
公　訴　人　臺灣板橋地方法院檢察署檢察官
上　訴　人　李陳秀吟
即　被　告
上列上訴人即被告因詐欺案件，不服本院於中華民國99年10月28
日以99年度簡字第8622號所為之第一審簡易判決（聲請簡易判決
處刑案號：99年度偵字第10185 號、第10260 號、第21839 號、
第22600 號、第23938 號），提起上訴，本院管轄之第二審合議
庭判決如下：
    主  文
上訴駁回。
    事實及理由
一、本案經本院審理結果，認原審以上訴人即被告李陳秀吟犯刑
    法第30條第1 項、第339 條第1 項之幫助詐欺罪，並考量被
    告提供其開設之臺北富邦銀行新莊分行帳戶（帳號：000000
    000000000 號，下稱本件帳戶）供他人非法使用，助長社會
    犯罪風氣，導致真正犯罪者逍遙法外，犯後復否認犯行，行
    為殊屬不當，且被害人為數非少，損害範圍非微，惟念其並
    無前科，兼衡其品行、智識程度、生活狀況、被害人等所受
    損害金額等一切情狀，量處有期徒刑4 月，如易科罰金，以
    新臺幣（下同）1 千元折算1 日，其認事用法及量刑均無不
    當，應予維持，並引用第一審刑事簡易判決書記載之事實、
    證據及理由（如附件）。
二、上訴人即被告提起上訴，其上訴意旨略以：原審量處之刑期
    過重，懇請法院輕判云云。復於本院審理中辯稱：其本來以
    為本件帳戶是遺失，其於民國98年11月發生車禍之後住院，
    其將本件帳戶交其孫李華哲保管，李華哲看其沒錢看病，又
    看到報紙廣告可以借5 千元，就拿本件帳戶存摺及提款卡借
    錢，對方說要查本件帳戶有無向別人借錢，結果有去無回，
    其未同意李華哲拿本件帳戶存摺、提款卡去借錢，本件帳戶
    係其辦來領取社會局撥出之社會補助，是李華哲之子李東翰
    之補助，李華哲沒有帳戶云云。經查；
  (一)按關於刑之量定，係實體法上賦予法院得為自由裁量之事項
    ，倘其未有逾越法律所規定之範圍，或濫用其權限，即不得
    任意指摘為違法。前揭上訴人所指原審量刑過重，未具體表
    明相關事由，且原審判決中已斟酌全案情節，以及被告被訴
    刑法第30條第1 項、第339 條第1 項幫助詐欺取財罪之法定
    本刑為「5 年以下有期徒刑、拘役或科或併科1 千元以下罰
    金」，進而判處被告有期徒刑4 月，經核並無輕重失衡或明
    顯濫權之情形，故上訴人指稱原審判決量刑過重云云，核屬
    無據，自不足採。
  (二)被告於99年8 月1 日由其子李志隆（即李華哲之父）陪同接
    受警方詢問，供稱：其申請本件帳戶係作存錢用，係其親自
    申辦，提款卡及存摺都不見了，其沒有報案也沒掛失，其忘
    記何時地遺失，其有將密碼寫在上面，沒有他人使用或租借
    該帳戶等語（參卷附99年偵字第10260 號卷第18至20頁），
    顯見被告在其子之陪同下警詢供述之內容，關於申辦本件帳
    戶之用途（存錢用）、已無持用本件帳戶存摺及提款卡之原
    因（遺失）、有無將本件帳戶交予他人使用等關鍵事實，概
    與其於審理中之辯解不符，且參以其接受警方詢問之時，距
    離其申辦本件帳戶之時日即98年12月15日，僅約莫8 個月之
    久，而本院審理之時日即100 年5 月20日，距離申辦時日約
    1 年6 月，故被告為警詢問時顯然更加接近申辦本件帳戶之
    日期，就一般社會生活常情而言，吾人對於過往特定事件之
    發生原因、演變過程、參與對象、事件結果等範圍之記憶能
    力，將隨時間之經過而逐漸流失或淡忘，故其於本院審理中
    之前開辯解，顯有歷時愈久，記憶反愈清晰之異常情事，真
    實性已非無疑。
  (三)被告確曾因頭皮及右腿瘀傷、胸椎第12節及腰椎第1 節骨折
    ，於98年11月26日至行政院衛生署臺北醫院急診，之後於98
    年12月7 日、98年12月17日、98年12月24日、98年12月31日
    、99年1 月14日、99年2 月4 日、99年2 月25日多次到院門
    診治療，又於99年3 月4 日住院至99年3 月6 日出院等情，
    有本件偵查中上訴人提出之該院診斷證明書2 份在卷可稽（
    參卷附99年度偵字第3974號卷第12頁、99年度偵字第10185
    號卷第49頁），而對照上開就診歷程及本件帳戶之開戶資料
    可知（參卷附99年偵字第13938 號卷第33至39頁、臺南市警
    察局第三分局刑事偵查卷第18至22頁），本件帳戶係被告於
    98年12月15日親自前往金融機構開設，申辦之時被告並非住
    院而係陸續門診治療中，而本件被害人受電話詐騙並匯出款
    項至本件帳戶之時日係98年12月18日至19日之間，均在被告
    審理中所辯住院期間將本件帳戶交予李華哲保管之前，若被
    告審理中所辯屬實，則其住院之前尚未將本件帳戶交予李華
    哲，本件帳戶猶在其保管中，本件被害人縱使受騙，何能匯
    款至本件帳戶，並由詐騙集團成員提領本件帳戶內之款項？
    由此益見被告於本院審理中所辯之詞，甚難採信屬實。
  (四)被告為李志隆之母，李志隆為李華哲之父，李華哲為李東翰
    之父等情，為被告所不爭執，並有全戶戶籍資料1 份附卷可
    憑（參卷附99年度之偵字第10260 號卷第13頁），就社會生
    活常情而言，果李東翰有受領社會補助而須開設帳戶之需求
    ，自可由其父母或法定代理人代為申辦李東翰名義之帳戶，
    客觀上應無直接越過其父李華哲、祖父李志隆，而由身為曾
    祖母之被告，開設本件帳戶供李東翰受領社會補助使用之必
    要，更何況被告於警詢供稱開設本件帳戶係作存錢使用，未
    有一言提及作為受領李東翰社會補助之用，且於本件言詞辯
    論終結為止，關於上開辯解復未提出任何憑證以實其說，是
    其此部分辯解，同難採信屬實。
  (五)綜前所述，被告上訴意旨顯無理由，而其於本院審理時之辯
    解，又與卷附事證不符或悖於常情，復無相關事證足參，俱
    不足採信。
三、上訴人提出本件上訴，指摘原審量刑過重云云，均無理由，
    其上訴應予駁回。
據上論斷，應依刑事訴訟法第455 條之1 第1 項、第3 項、第36
8 條、第373 條，判決如主文。
本案經檢察官黃怡華到庭執行職務。
中    華    民    國   100    年    6     月    30    日
            刑事第二十一庭審判長法  官  劉元斐
                                法  官  方鴻愷
                                法  官  李俊彥
上列正本證明與原本無異。
本件不得上訴。
                                書記官  林文達
中    華    民    國   100    年    6     月    30    日